【裁判字號】    89,上易,256
【裁判日期】    890503
【裁判案由】    詐欺
【裁判全文】
臺灣高等法院臺中分院刑事判決                    八十九年度上易字第二五六號
        上  訴  人
        即  被  告  丙○○○
右上訴人因詐欺案件，不服臺灣臺中地方法院八十八年度易緝字第五六七號中華民國
八十八年十二月十四日第一審判決（起訴案號：臺灣臺中地方法院檢察署八十七年度
偵字第二四五一二、二五九九九號），提起上訴，本院判決如左：
    主      文
原判決撤銷。
丙○○○連續意圖為自己不法之所有，以詐術使人將本人之物交付，處有期徒刑壹年
貳月。
    事      實
一、丙○○○明知積欠銀行貸款新台幣（下同）一千二百萬元鉅款，已無支付能力，
    竟基於意圖為自己不法所有之概括犯意，自民國（以下同）八十六年二月間起至
    同八十七年九月間止，以參加民間互助會及以急需用款向人借款致被害人陷於錯
    誤之方式，向被害人騙取金錢花用。其犯行如下：
    （一）丙○○○於八十六年二月一日參加己○○為會首之互助會，每會每月會款
          為新台幣（下同）二萬元，採內標制，共二十九會，丙○○○於八十六年
          四月一日以四千三百元利息標取會款四十四萬八千二百元後，自八十七年
          十月十五日起即未再繳納死會會款，計十六萬元（20000x8=160000）。
    （二）丙○○○復於八十六年十月十六日參加己○○為會首之互助會，每會每月
          二萬元，採內標制，共二十九會，丙○○○於同年十二月十六日以五千一
          百元利息標取會款四十二萬七千四百元後，自八十七年十月起即未再繳納
          會款，計三十四萬元（20000x17=340000，起訴書誤書為二十四萬元）。
    （三）丙○○○另於八十七年六月十五日加入己○○為會首之互助會，每會每月
          二萬元，採內標制，共二十九會，丙○○○於同年八月十五日以四千八百
          元利息標取會款四十三萬元五千二百元後，自同年八月起即未再繳納會款
          ，計五十萬元（20000x25=500000）。
    （四）丙○○○又於八十七年九月二日參加己○○為會首之互助會，每會每月二
          萬元，採內標制，共二十九會，丙○○○於八十七年十月二日以五千七百
          元利息標取會款四十萬六千一百元後即未再繳納會款，計五十四萬元（
          20000x27=540000，起訴書誤書為五十萬元）。
    （五）丙○○○於八十七年六月間自任會首，召集陳世元等十九人加入為會員，
          每會每月三萬元，亦採內標制，丙○○○除取得第一會五十七萬元會款外
          （30000x19=570000），於同年七月會員陳西宗以四千六百元利息標得會
          款時，詎莊某竟以退還陳西宗原繳會款為由，宣稱互助會要散會，而另向
          其他不知情之會員收取會款，計四十五萬七千二百元（25400x18=457200
          ，起訴書誤書為四十七萬七千二百元）全數據為己有。同年八月會員梁秋
          華以五千二百元利息得標時，莊某亦以同一手法向其餘員詐取會款四十二
          萬一千六百元（24800x17=421600）據為己有。同年九月會員乙○○以五
          千九百元利息得標時，莊某再以同一手法向其餘會員詐取會款三十八萬五
          千六百元（24100x16=385600）據為己有。
    （六）丙○○○又於八十六年二月二十日參加乙○○為會首之互助會，每會每月
          二萬元，採內標制，共三十會，丙○○○於八十六年間得票取得會款後即
          自八十七年十月起未再繳納會款，計二十萬元（20000x10=200000）。
    （七）丙○○○明知其前八十七年八間已負債一千多萬元，竟藉詞以其所有台中
          市○○區○○段五─一號土地向他人抵押借款即可返還為由，於同年八、
          九月間兩次向陳屘詐取借款共四十萬元後，雖事後向不知情之戊○○抵押
          借款二百萬元，竟分文未還陳屘。
二、案經己○○、丁○○、陳屘訴由台灣台中地方法院檢察署檢察官偵查起訴。
      理  由
一、訊據上訴人即被告丙○○○（以下簡稱被告）固不諱於前開時、地參加上開互助
    會、或自任會首召募互助會、或為消費借貸，而積欠上開會款及借款，惟矢口否
    認右揭犯行，於原審中辯稱：所有欠款均償還銀行房屋貸款，伊並未詐騙上開會
    首、會員及借款人，復於本院審理中辯稱：係因一時週轉不靈，並無詐欺故意云
    云。惟查右揭事實，業據告訴人己○○、丁○○、陳屘、乙○○迭於原審偵、審
    中及本院審理時指訴綦詳，並經證人戊○○供證明確，復有互助會單六張、支票
    及退票理由單各四紙、土地及建物登記簿謄本各二張在卷為憑。又經原審函詢台
    中商業銀行回覆被告於八十四年十一月六日，以伊坐落台中市○○區○○段五─
    一號土地及坐落其上建號一二五號建物乙棟（原審誤載為土地）向該銀行辦理短
    期擔保於放款，計一千二百萬元，貸款期間於八十六年三月起繳息即有延遲情事
    ，直至該不動產過戶（過戶予戊○○，再轉售予第三人廖振龍），始辦理結清，
    有該銀行八十八年十月二十日、中北平字第二六五號函及上開不動產登記謄本資
    料各在卷可稽。查被告既知積欠銀行一千二百萬元鉅款，已無清償能力，卻仍四
    處標會、召會、借款，致上開不知情之互助會會首、會員、借款人，陷於錯誤交
    付會款、借款，被告有詐欺之犯意及犯行，至為明確，其空言否認，顯不足取，
    被告犯行堪予認定，應予依法論科。
二、核被告所為，係犯刑法第三百三十九條第一項之詐欺取財罪。又被告先後多次詐
    欺取財犯行，時間緊接，犯罪構成要件相同，顯係基於概括之犯意反覆為之，為
    連續犯，應論以一罪，並依法加重其刑。原審予以論罪科刑，固非無見，惟查，
    被告事後已與告訴人己○○、丁○○、陳屘、乙○○等人達成和解，有和解書四
    份在卷可稽，原審未及審酌，自有未洽。被告上訴否認犯罪，雖無理由，然原審
    判決既有上開可議之處，即屬無可維持，仍應由本院將原判決予以撤銷改判。爰
    審酌被告犯罪之動機、目的、手段，詐騙之金額達數百萬元，事後已與告訴人達
    成和解等一切情狀，量處如主文所示之刑，以示懲儆。又公訴人雖未論及前開事
    實欄內第（六）項犯行，但該犯行，既與上開被告有罪部分，有裁判上一罪之關
    係，本院自得一併審理，附此明。
三、據上論斷，應依刑事訴訟法第三百六十九條第一項前段、第三百六十四條、第二
    百九十九條第一項前段，刑法第五十六條、第三百三十九條第一項，罰金罰鍰提
    高標準條例第一條前段，判決如主文。
本案經檢察官甲○○到庭執行職務。
中      華      民      國    八十九     年     五     月      三       日
                                  臺灣高等法院臺中分院刑事第四庭
                                        審判長法  官  洪  耀  宗
                                              法  官  劉  登  俊
                                              法  官  吳  重  政
右正本證明與原本無異。
不得上訴。
                                              書記官  郭  文  華
中      華      民      國    八十九     年     五     月       五      日
附錄：
刑法第三百三十九條第一項：
意圖為自己或第三人不法之所有，以詐術使人將本人或第三人之物交付者，處五年以
下有期徒刑、拘役或科或併科一千元以下罰金。
                                                                        Ｅ


司法院資訊處製作；財團法人民間司法改革基金會備份。
